【裁判字號】    98,上易,1566
【裁判日期】    981130
【裁判案由】    詐欺
【裁判全文】
臺灣高等法院臺中分院刑事判決        98年度上易字第1566號
上  訴  人
即  被  告  丙○○
上列上訴人因詐欺案件，不服臺灣彰化地方法院98年度易字第31
2號中華民國98年7月17日第一審判決（起訴案號：臺灣彰化地方
法院檢察署98年度調偵字第31號），提起上訴，本院判決如下：
    主    文
上訴駁回。
    犯罪事實
一、丙○○係址設於彰化縣員林鎮○○路550號 「3G神腦國際益
    誠通信行」（下稱：益誠通信行）之負責人及店長，於民國
    96年 8月29日，甲○○前往益誠通信行與丙○○洽談行動電
    話訂購事宜，並訂購Sony Ericsson廠牌K550i【（白）中續
    188＋全】及 K610【（紅）台哥大200＋全】行動電話2支，
    其中所訂購之Sony Ericsson廠牌K550i手機並為門號續約及
    搭配全新手機，丙○○同意以新臺幣（下同）7400元之價格
    ，為甲○○辦理門號續約並搭配全新Sony Ericsson廠牌K55
    0i型白色手機1支，甲○○則於同日支付定金400元，嗣於96
    年 9月6日，甲○○至益誠通信行領取前揭Sony Ericsson廠
    牌K550i手機時，丙○○明知其店內同品牌、款型、序號000
    00000000000-0號之手機 ，係已被使用過或作為銷售展示使
    用樣本之手機，並非未被啟封且使用過；或非銷售展示樣本
    之全新手機，與依契約內容係應交付全新手機之約定不同，
    竟意圖為自己不法之所有，基於詐欺取財之犯意，以將前揭
    非全新手機當作契約標的之全新手機交付予甲○○之施用詐
    術手段，使甲○○陷於錯誤，誤信為該手機為全新手機而予
    以受領並付清尾款7000元，翌日（即96年9月7日）管珮雯從
    其母甲○○處取得前揭手機，開機加以測試時，即發覺前揭
    手機殼頂端開關旁有一點碰撞凹陷，且手機內部記憶體中之
    「電話簿」功能，儲存「千慧09----7137」、「家048---58
    2」及「老么09----4685」 （基於隱私權之保護爰不詳載電
    話號碼）等約20組之不認識之他人通訊資料，甲○○乃持前
    揭手機再度至益誠通信行找丙○○理論，要求更換全新手機
    ，惟遭丙○○拒絕。其後甲○○依前揭手機電話簿留存之邱
    淳毓電話號碼，與邱淳毓聯繫通話後，知悉在其取得前揭手
    機前即96年9月6日前之某日，丙○○曾將邱淳毓所使用之SI
    M卡插入前揭手機並操作使用過，再於96年9月11日到益誠通
    信行找丙○○，堅持更換全新手機，丙○○乃佯裝填寫維修
    單（0000000）並載明 「買不到一個禮拜客人要求新品換貨
    ，000000000000000，客人有打電話到公司詢問」 為由敷衍
    甲○○，實則以前揭手機故障送回「正員事務機器股份有限
    公司（下稱：正員公司）」轉送「聯強國際股份有限公司（
    下稱：聯強公司）」處理前揭手機維修事宜。嗣於96年 9月
    22日，甲○○接獲丙○○通知前往益誠通信行將手機取回後
    ，察看丙○○交付之手機與前揭手機仍係同1支手機 ，僅將
    前揭手機之記憶體內之上述他人通訊資料予以刪除，始驚覺
    其遭丙○○詐騙，即向財團法人中華民國消費者文教基金會
    申訴處理，再於96年11月22日經彰化縣消費爭議調解委員會
    調解不成立後，方於96年12月 3日向臺灣彰化地方法院檢察
    署檢察官提出告訴。
二、案經甲○○訴由臺灣彰化地方法院檢察署檢察官偵查起訴。
    理    由
壹、有關於證據能力部分：
一、按刑事訴訟法第159條之1規定：被告以外之人於審判外向法
    官所為之陳述，得為證據。被告以外之人於偵查中向檢察官
    所為之陳述，除顯有不可信之情況者外，得為證據。本件證
    人即告訴人甲○○及證人邱淳毓於97年10月17日檢察官偵訊
    時所為之陳述，本院審酌證人甲○○、邱淳毓 2人上開於檢
    察官偵訊時係經檢察官告知具結之義務及偽證之處罰，並命
    證人朗讀結文後具結，衡情證人甲○○、邱淳毓 2人自必小
    心謹慎以免觸犯偽證罪，且被告於本院98年10月19日行準備
    程序時均未提出 、主張任何可供證明證人甲○○、邱淳毓2
    人上開於檢察官偵訊時所為之陳述，究有如何之「顯有不可
    信之客觀情況」以供本院得以調查審認，足認證人甲○○、
    邱淳毓 2人於檢察官偵訊時經具結結證所為之證詞，得為證
    據，而有證據能力。
二、卷附之手機照片，均係屬機械性紀錄特徵，也就是認識對象
    的是照相鏡頭，透過鏡頭形成的畫面映寫入膠卷，然後還原
    於照相紙上，故照相中不含有人的供述要素，在現實情形與
    作為傳達結果的照相，在內容上的一致性是透過機械的正確
    性來加以保障的，在照相中，並不存在人對現實情形的知覺
    、記憶，在表現時經常可能發生的錯誤（如知覺的不準確、
    記憶隨時間推移而發生的變化），故照相當然是非供述證據
    ，並無傳聞法則之適用，卷附手機照片既係透過相機拍攝後
    經沖印所得，且與本案犯罪事實具有關聯性，且被告對於卷
    內所附之上揭照片亦未主張係違法取得，經查又無不得作為
    證據之事由，依法自得作為證據，而有證據能力（最高法院
    九十七年度臺上字第三八五四號判決意旨參見）。
三、又本件卷附之益誠通信訂貨單（編號：0000000、0000000）
    及維修單（編號：0000000）影本、續約/ＩＮＰ專案同意書
    （0000000000門號）影本、抄錄手機序號、條碼、ＩＭＥＩ
    、通訊錄電話紙張；維修單、風雲國際出貨單、聯強國際送
    維修品簽收單、日報表（指原審卷第45頁背面）影本、96年
    8月30日日報表（指原審卷第87頁） ，分別係由所有人甲○
    ○、陳世宗及黃煌智所提出供為佐證之證物，因非屬供述證
    據而無傳聞法則之適用，又係依法定程序（指係經所有人提
    出庭呈附卷）合法所取得，並非屬違法所取得之物，且均與
    本案具有關聯性，當有證據能力，併予敘明。
四、按刑事訴訟法第159條之5第2項所定 ：「當事人、代理人或
    辯護人於法院調查證據時，知有第159條第1項不得為證據之
    情形，而未於言詞辯論終結前聲明異議者，視為有前項之同
    意。」乃係基於證據資料愈豐富，愈有助於真實發現之理念
    ，酌採當事人進行主義之證據處分權原則，並強化言詞辯論
    主義，透過當事人等到庭所為之法庭活動，在使訴訟程序順
    暢進行之要求下，承認傳聞證據於一定條件內，得具證據適
    格。此種「擬制同意」， 因與同條第1項之明示同意有別，
    實務上常見當事人等係以「無異議」或「沒有意見」表示之
    ，斯時倘該證據資料之性質，已經辯護人閱卷而知悉，或自
    起訴書、原審判決書之記載而了解，或偵、審中經檢察官、
    審判長、受命法官、受託法官告知，或被告逕為認罪答辯或
    有類似之作為、情況，即可認該相關人員於調查證據之時，
    知情而合於擬制同意之要件（最高法院96年度臺上字第4174
    號判決意旨參見）。經查，本判決下列所引用之被告以外之
    人於審判外之陳述【含言詞陳述（如證人邱淳毓於警詢中之
    陳述、告訴人甲○○於偵查中之陳述）及書面陳述｛如瑞典
    商索尼愛立信行動通訊國際（股）臺灣分公司97年10月 2日
    函、聯強國際股份有限公司98年 6月2日聯強（九八）第111
    號函、聯強國際股份有限公司98年6月9日聯強（九八）第11
    5號函、正員事務機器股份有限公司函等｝】 ，業經原審於
    審理時予以提示並告以要旨，且各經檢察官及被告表示沒有
    意見。嗣於本院行準備程序時被告亦未表示爭執，本院審酌
    上開證據資料製作時之情況，尚無違法不當及證明力明顯過
    低之瑕疵，亦認為以之作為證據應屬適當，揆諸前開規定，
    爰依刑事訴訟法第159條之5規定，認本院後述之前揭證據等
    【含言詞陳述（如證人邱淳毓於警詢中之陳述、告訴人甲○
    ○於偵查中之陳述）及書面陳述｛如瑞典商索尼愛立信行動
    通訊國際（股）臺灣分公司97年10月 2日函、聯強國際股份
    有限公司98年6月2日聯強（九八）第111號函 、聯強國際股
    份有限公司98年 6月9日聯強（九八）第115號函、正員事務
    機器股份有限公司函等｝】均具有證據能力。
五、按被告（此不同於被告以外之人）之自白，非出於強暴、脅
    迫、利誘、詐欺、疲勞訊問、違法羈押或其他不正之方法，
    且與事實相符者，得為證據，刑事訴訟法第156條第1項定有
    明文。本件被告於偵查中及原審審理時所為之自白（包括部
    分自白）部分，被告於原審及本院行準備程序到庭時均未提
    出其他可供證明被告下列經本院所引用之於偵查中及原審審
    理時所為之自白（包括部分自白）部分，究有如何之遭受「
    強暴、脅迫、利誘、詐欺、疲勞訊問、違法羈押或其他不正
    之方法」始為自白之證據，以供本院得以即時調查審認，並
    參酌上開所述之證據等，均足認被告下列經本院所引用之於
    偵查中及原審審理時所為之自白（包括部分自白）部分，其
    與事實相符者，依法自得為證據。
貳、有關於認定犯罪事實部分：
一、上訴人即被告（以下稱：被告）丙○○經本院合法傳喚雖未
    於98年11月17日最後一次審判期日到庭。惟查：訊據被告丙
    ○○固坦承伊為設於上址之益誠通信行負責人及店長，於上
    開時、地，其與甲○○間有為行動電話門號續約及預購全新
    Sony Ericsson廠牌，K550i型白色之手機乙支之買賣交易行
    為，甲○○支付定金四百元給伊，復於96年9月6日，伊交付
    前揭手機乙支予甲○○，同時甲○○支付尾款7000元給伊之
    事實，惟矢口否認有何詐欺取財之犯行，於原審辯稱：前揭
    手機係伊哥哥陳世宗與甲○○面談續約及購買手機的事情，
    伊沒有與甲○○接觸，僅係幫陳世宗處理文書工作，伊沒有
    通知甲○○拿手機，當時伊在外送貨；伊出售予甲○○的手
    機係新的手機，手機裡的通訊資料，可能是顧客來買手機時
    ，將SIM卡插進手機內而留在手機內 ，伊確定交給甲○○的
    手機是新機，因甲○○事後要換機，伊才同意幫甲○○寄賣
    手機，可能別人試用手機才留下前開通訊資料，後來因賣不
    出該手機，甲○○要求伊更換新機云云。嗣於本院則辯稱：
    伊是交給甲○○全新的手機，伊沒有詐欺。本件事實為甲○
    ○前往益誠通信行洽談行動電話門號續約及搭配全新手機，
    並同意以7400元之價格購買Sony Ericsson廠牌，K550i型白
    色手機1支，且同日則支付定金400元，然因甲○○購買此手
    機係欲供其女兒即管珮雯使用，嗣於次日至益誠通信行領取
    該手機時突稱其女兒不喜歡該手機，然因已訂購而無法更換
    ，經得甲○○同意後始改以由被告寄賣方式出賣該手機，因
    期間有客人來試用該手機，故才有他人電話簿因試用而存留
    於該手機；此業經證人陳世宗於原審證述屬實。然甲○○嗣
    又向被告表示欲買上開廠牌、款式手機，被告即將原先甲○
    ○所訂購之上開手機交由其取回，惟當時該手機外殼均完整
    未有損壞。又依原判決所認甲○○係於96年 8月29日至益誠
    通信行購買手機並交付定金400元 ，則依目前購買手機交貨
    情形，縱使當時店家並無該款手機，然其均會向其他店家先
    調貨交予客人，購買者往往於當日即可取得該手機，縱當日
    無法調貨，最遲於隔日即可取得該手機，是何以本件遲至同
    年9月6日相隔一個多禮拜，甲○○始前往領取該手機？此與
    上開常情不符，益證甲○○確實有託被告寄賣之情事；再者
    ，購買手機者，衡情，於店家當場即會先試用該手機並檢查
    該手機外觀有無損壞，何以甲○○未當場檢查？且對於原判
    決書所載該手機殼頂端「碰撞凹陷」之顯而易見之瑕疵何以
    未即時發現？是否甲○○取回後自行造成？凡此均與常情及
    經驗法則不符，原審未詳加調查審認，率以甲○○之證詞為
    據，顯有違誤。另按刑之量定，固屬於實體法上賦予法院得
    為自由裁量之事項，但法院行使此項職權時，仍應受比例原
    則、平等原則等一般法律原則之支配，亦即必須受法律秩序
    之理念、法律感情及慣例等所規範，非可恣意為之，則裁量
    刑之輕重時，應符合罪刑相當之原則，並斟酌客觀上之適當
    性、相當性與必要性，予以適度之判斷，使罰當其罪，以維
    護公平正義，否則即屬職權濫用之違背法令。本件原審判決
    被告犯詐欺取財罪、詐騙之金額僅為新舊手機之差額（按：
    頂多僅為1、2千元），並科處有期徒刑伍月，於刑之量定與
    同為犯詐欺罪之鈞院91年度上易字第1315號判決為「月」
    顯較為重，核上開判決所認定該被告為連續犯、累犯、詐騙
    金額為五萬五千四百四十元之酒食及服務之不法利益，所涉
    案之程度、情節與被告於本案經原審判決認定之事實均較為
    重，然上開判決均僅科以各該被告為有期徒刑月，較被告
    於原審判決有期徒刑伍月為輕，是原審判決被告有期徒刑伍
    月顯有違比例原則、平等原則等一般法律原則。是退萬步言
    之，倘鈞院審理後仍認被告涉有上開犯行，請予以從輕量刑
    。且被告自始至終即願退還7400元予甲○○，請法院能傳訊
    甲○○以瞭解其意願云云。
二、按刑法第339條第1項詐欺罪之成立，以意圖為自己或第三人
    不法所有，以詐術使人將本人或第三人之物交付為要件。所
    謂以詐術使人交付，必須被詐欺人因其詐術而陷於錯誤，若
    其所用方法，不能認為詐術，亦不致使人陷於錯誤，即不構
    成該罪。所謂之詐術，並不以欺罔為限，即利用人之錯誤而
    使其為財物之交付，亦不得謂非詐欺。又是否為詐術行為，
    是否已著手於詐術行為，應從相關行為整體觀察（最高法院
    46年度台上字第260號著有判例 及90年度台上字第7781號判
    決意旨參見）。依此，所謂詐術之意，係依社會通念，足以
    欺罔他人使之陷於錯誤之手段，或足以利用他人錯誤無知而
    交付財物之手段，即屬之。經查：
  (一)被告係上址之益誠通信行負責人，該通訊行與甲○○間於96
    年 8月29日，有行動電話門號續約並搭配全新手機之買賣行
    為，甲○○交付定金四百元予該通訊行；甲○○於96年9月6
    日至益誠通信行，給付前揭手機尾款七千予被告，被告則交
    付前揭手機1支予甲○○；被告於96年9月11日維修單載明「
    買不到一個禮拜客人要求新品換貨，000000000000000 ，客
    人有打電話到公司詢問」交由正員公司轉送聯強公司，聯強
    公司以客戶故障描述為：內螢幕無顯示或淡化，故障檢測結
    果：韌體或軟體需升級，並以韌體或軟體更新解決問題後，
    並於96年 9月14日列印簽收單，將前揭手機送回正員公司轉
    回益誠通信行，甲○○後於同年 9月22日領回前揭手機等情
    ，業據證人甲○○於偵查中及原審審理時證述明確（見偵卷
    第81頁、原審卷第36頁至第39頁），亦為被告所不否認（見
    原審卷第21、22、40頁），並有益誠通信行96年 8月29日訂
    貨單、96年9月6日訂貨單、96年 9月11日維修單及聯強公司
    維修品簽收單影本各一紙在卷可稽 （參見偵卷第8、10、11
    頁及原審卷第45頁），且觀之上開手機之機體照片，該手機
    背面面版上貼有 「神腦國際（04）0000000，96年9月6日」
    貼紙，足認益誠通訊行於交付上開手機予甲○○之際，即曾
    開啟手機背部面版，黏貼「益誠通信行（對照益誠通信訂貨
    單及維修單上註明員林店：00-0000000自明）」貼紙，並註
    明購買日期，以為他日維修或發生糾葛時，確認手機為其所
    銷售之憑證。再參酌以被告在96年 9月11日維修單內載明「
    買不到一個禮拜客人要求新品換貨 ，000000000000000，客
    人有打電話到公司詢問」亦可證明甲○○確已於96年9月6日
    將該支手機取回，否則維修單內豈會為「買不到一個禮拜客
    人要求新品換貨」之記載。是以，綜上足認證人陳世宗於原
    審審理時結證所稱：96年 9月11日以前，甲○○完全沒將前
    揭手機拿回去，直到聯強公司送回手機，才拿回去，即96年
    9月14日之後 ，甲○○才知道前揭手機裡面有別人通訊資料
    云云（見原審卷第34頁），顯與前述事實不符，不足採信（
    證人陳世宗涉犯偽證罪嫌部分，應由檢察官另行依法偵辦）
    。
  (二)次查，邱淳毓未曾使用與前揭手機同款型之手機，惟於96年
    9月間，邱淳毓因欲購買新手機 ，曾前往益誠通信行看同款
    型手機，但老闆說不能試用後，伊欲離去時，老闆說要試給
    伊看，叫伊將SIM卡置入該款手機內並操作給伊看 ，伊認為
    不適合而作罷，隔幾日後，有位女子打電話給伊，並詢問伊
    是否曾持同款中古手機至該通訊行販賣，前揭手機之通訊資
    料如「家048***582」、「老么0921***685」、「千慧0910*
    **137」等電話， 係伊小女兒、伊家裡與朋友的電話號碼，
    業據證人邱淳毓於警詢陳述及檢察官偵查中結證明確（見偵
    卷第29頁及第80、81頁），並有前揭手機留存電話號碼手抄
    本附卷可參（見偵卷第30頁，與偵卷第17頁同），徵以邱淳
    毓完全不認識被告，與被告或益誠通訊行也沒任何利益上或
    債務上之關係，為被告自承在卷，邱淳毓於檢察官偵訊時具
    結擔保其證言真實性，自無甘冒偽證刑責之風險，無端誣陷
    被告之必要，足認證人邱淳毓前揭證詞應可採信；且甲○○
    於96年9月6日取得前揭手機於當日晚上交給其女管佩雯使用
    ，管佩雯測試前揭手機時，發現該手機包裝盒之聯強公司封
    條已被拆封過，且前揭手機頂端開關旁邊附近有一點碰損之
    凹陷，及手機「電話簿」功能內已留有邱淳毓等人之通訊資
    料之情，亦經證人甲○○、管佩雯於原審結證屬實（見原審
    卷第36頁至第37頁及第79頁至第80頁）。另本件曾函詢上開
    手機製造廠商索尼愛立信行動通訊國際股份有限公司臺灣分
    公司關於該款型手機置入已開通之行動電話門號 SIM卡撥打
    電話或操作手機功能，經該公司函覆稱：「一、Sony Erics
    son K550i行動電話手機放置已開通之門號SIM卡撥打電話或
    操作手機功能，於取出SIM卡後 ，該款行動電話不會儲存相
    關門號或通話者資料。二、Sony Ericsson K550I可將SIM卡
    通訊錄複製至手機，操作方式如下：於手機待機畫面（出現
    電信業者名稱字樣），按下『目錄』→『通訊錄』→『選擇
    』→『選項』→『進階』→『選擇』→ 『自SIM卡複製』，
    按『選擇』→『複製全部』，再按下『選擇』 即可將SIM卡
    的聯絡人全部複製到手機。」此有上開公司97年10月 2日索
    字第98100201號函文在卷可參（見偵卷第70頁），是前揭手
    機記憶體儲存之通訊資料，係依上開操作方式儲存於手機記
    憶體內。據此，足認甲○○自訂購至領取前揭手機之前，其
    或其女管佩雯均未接觸前揭手機，而前揭手機在交給甲○○
    之前，已被使用過或作為手機銷售之樣本使用，並非屬未拆
    封且未使用過之全新手機甚明。
  (三)復查，證人即被告之兄陳世宗於原審證述：甲○○於上開時
    間購買前揭手機，並於翌日（96年 8月30日）到益誠通訊行
    表示其不喜歡原訂購款型之手機，要更換手機，其與被告拒
    絕甲○○更換手機，但表示可以幫甲○○寄賣訂購之手機，
    因要賣該手機，伊等將包裝盒拆開，寄賣期間有客人來試用
    手機，伊等未告知甲○○會拆封原包裝，也沒有告知伊等會
    拿全新手機給客人試用等語（見原審卷第33、35頁之背面）
    ，益見甲○○在取得前揭手機前，曾經被告或其益誠通訊行
    人員陳世宗拆封使用過該手機無訛。 又益誠通訊行於96年8
    月30日曾以現金七千元價格向黃煌智購入同廠牌、白色同款
    型之全新手機，手機包裝盒之開啟處，貼有聯強公司之原廠
    封條，但未記載手機序號或出廠序號之情，業據證人陳世宗
    （原審卷第36頁）、黃煌智（原審卷第81頁）於原審結證在
    卷，並有黃煌智開立風雲國際出貨單附卷可參（見原審卷第
    44頁）。然前揭進貨之白色同款型手機，既未載明進貨之手
    機序號或出廠序號，是否與被告交付予甲○○前揭手機係同
    一手機，自有疑問，況被告始終未能提出證明其交付予甲○
    ○之前揭手機係於上開時間向黃煌智購買而來；縱退一步而
    言，前揭手機與購自黃煌智之手機係同一支手機，惟甲○○
    在購買取得之前，該等手機既已自包裝盒拆封取出並操作展
    示予其他客戶觀看，足認該手機已為被告或益誠通訊行當作
    銷售展示使用之樣本手機自明，除非被告或其上開通訊行於
    銷售交貨時明白告知購買者，該等手機經操作展示過，購買
    者明示同意以全新手機之價格購買以外，否則依當今3C產品
    買賣現況或自一般人購買電子產品之經驗法則，該等手機自
    與全新手機有別至明。
  (四)被告辯稱：前揭手機係甲○○同意伊寄賣的云云，縱認甲○
    ○取得前揭手機係購自黃煌智之上開手機，然被告或益誠通
    訊行人員並未取得甲○○任何同意寄賣證明文件，且證人甲
    ○○於原審審理時證述：伊沒有同意由被告或益誠通訊行寄
    賣伊訂購之手機等語（見原審卷第36頁背面），故被告前揭
    所辯，自無可採。被告自承其未同意甲○○更換其他款型手
    機等語，且證人陳世宗亦如前證述：伊等未經甲○○同意拆
    封前揭手機原包裝盒及將盒內手機實機交由第三人試機等語
    ，依通常商業交易模式及經驗綜合論斷，無論被告或益誠通
    訊行人員將前揭手機擅自開封取出，並交由客人或由彼等通
    訊行人員操作試機，客觀上，前揭手機已非屬全新手機，況
    被告經營該通訊行業務已有多年，對上開商業交易模式，理
    應詳知無疑。
  (五)被告既明知已被使用過或作為手機銷售之樣本使用，非屬未
    拆封且未使用過之全新手機，也未告知甲○○上開情形，仍
    交付前揭手機予甲○○，使甲○○不疑有他而予以收受前揭
    手機，其後發現前揭手機有上述瑕疵而要求更換另一全新手
    機，乃屬正當合理請求，詎被告初始拒絕甲○○前開更換手
    機要求，甲○○仍據理力爭，被告卻佯裝填載更換手機之維
    修單，實則以前揭手機內螢幕無顯示或淡化為由送維修，再
    以上游廠商拒絕更換手機，以掩飾前揭手機已非全新手機之
    事實，以此詐術手段，使甲○○陷於錯誤並放棄更換手機之
    請求，是被告詐欺取財之犯意甚明。
  (六)被告於原審另辯稱：本件係伊兄長陳世宗與甲○○洽談行動
    電話續約並搭配購買前揭手機事宜，伊沒有與甲○○接觸，
    伊僅幫甲○○製作門號續約之文書而已云云。然證人陳世宗
    於原審審理時證稱：伊於96年 8月29日未在現場，當時係被
    告與甲○○接洽簽約及交付訂金，伊沒有經手 ，伊於96年8
    月30日才經手等語（見原審卷第35頁）；證人甲○○於原審
    審理時亦證述：伊於96年 8月29日至益誠通訊行，向被告洽
    談購買手機的事宜，並於96年9月6日向被告拿取前揭手機及
    填寫續約單，相關手續也是由被告丙○○處理等語（見原審
    卷第36-37頁），互核上開證人所述情節相符 ，故被告上開
    辯解之情，顯係臨訟杜撰之詞，不足採信。再者，被告於偵
    訊時供稱：「我賣她（甲○○）的是新的手機，該手機有可
    能是因為有顧客來買曾經把SIM卡插進去，SIM卡資料就留在
    手機裡」等語（見偵卷第35頁）；於原審審理時供述：「我
    確定交給甲○○的手機是新機。因為是甲○○寄賣，別人試
    用手機所以才留下上開通訊資料。甲○○在三十日表示其女
    兒不喜歡Sony Ericsson廠牌，K550I型白色手機，要我們幫
    他寄賣，賣出去後才換另一款手機給他，甲○○他女兒較為
    喜歡另一款手機，請我們幫他賣上開Sony Ericsson廠牌，K
    550I型白色手機，後來因為賣不出去該手機所以要求更換新
    機。（問：不是因為甲○○無法更換才要寄賣，怎麼又變成
    賣不出去才要更換？）一開始甲○○表示他女兒不喜歡這手
    機，才表示要寄賣手機，我有向甲○○表示我們沒有在寄賣
    手機，但甲○○表示沒有關係，要我們賣出去後再換另一款
    手機給他。（審判長提示維修單問：你們既然一開始不願意
    讓甲○○換手機，為何後來又幫甲○○更換手機？）因為甲
    ○○要求新品換貨，要我們送回聯強爭取新品換貨。（問：
    提示「聯強國際送維修品簽收單」，是否有如維修單所載送
    回聯強新品換貨？為何與簽收單所載送修內容不同？）維修
    單上所寫的客人要求向聯強要求新品換貨，這是因為我代替
    甲○○向聯強爭取新品換貨，至於聯強送回的單據上所寫『
    螢幕、軟體』的維修項目是聯強自己打的，（問：如果你沒
    有申請這些維修項目，為何聯強的送維修品簽收單為這樣記
    載？）因為甲○○寄賣期間，客人有試用電話，裡面有資料
    ，公司幫他軟體升級，這是與原廠升級一樣，我要求的只是
    新品換貨，我沒有要求這些項目，是他們（聯強）自己打的
    。我有幫甲○○送回聯強替他爭取換新機，不過甲○○從頭
    到尾都是表示要寄賣，聯強維修的項目如同維修單所載的軟
    體升級，而不是換新的機子給甲○○，判斷是否換新機是聯
    強的權力，我們沒有權力。」等語（見原審卷第40至41頁）
    ，足認被告於偵訊時未曾提及甲○○「寄賣」之事實，迄至
    原審始提及寄賣之情，且被告就更換手機之作法不一，堪認
    被告所言多所虛詞，不足為採。
  (七)綜上所述，被告前開所辯諸情，無非係事後卸責之砌詞，均
    不足採信，本件事證明確，被告犯行洵堪認定。
  (八)至被告請求本院傳喚證人甲○○、管珮雯及陳世宗到庭對質
    詰問，惟經核被告所欲對質詰問之事項（見本院98年10月19
    日準備程序筆錄），業經上開證人等於原審審理時結證綦詳
    ，其中被告對證人陳世宗之證言（係由被告主詰問）表示沒
    有意見；再被告對證人甲○○部分則表示沒有反詰問（詳見
    原審98年 4月29日審判筆錄）；另被告對證人管珮雯部分則
    表示沒有問題詰問（詳見原審98年7月3日審判筆錄），此外
    ，本院綜情認本案依卷內證據資料已足以為判斷，是本院認
    尚無依被告之請求，再予傳喚證人甲○○、管珮雯及陳世宗
    之必要。又被告上訴理由表示其自始至終即願退還7400元予
    甲○○，請法院能傳訊甲○○以瞭解其意願部分，嗣本院於
    98年11月17日審理期日業已傳喚告訴人甲○○到庭，惟該次
    審理期日因被告經合法傳喚後，仍因無正當理由不到庭，顯
    見被告亦無心就此部分為處理，末此敘明。
三、核被告所為，係犯刑法第339條第1項之詐欺取財罪。原審審
    理結果依刑法第339條第1項 、第41條第1項前段，刑法施行
    法第1條之1，並審酌被告身為「益誠通信行」負責人及店長
    ，以申辦行動電話門號、販售手機為業，竟不思正派經營，
    卻利用不正方法牟取非法利潤，且犯罪後矢口否認犯行，推
    諉卸責之犯罪後態度，兼衡被告犯罪之動機、目的、品性、
    智識程度、生活狀況及損害程度等一切情狀，判處有期徒刑
    伍月，並諭知易科罰金之折算標準。核其認事用法均無不當
    ，量刑亦屬妥適。又按量刑輕重係屬事實審法院得依職權自
    由裁量之事項，苟已斟酌刑法第57條各款所列情狀而未逾越
    法定刑度，不得遽指為違法（最高法院72年度臺上字第6696
    號、75年度臺上字第7033號判例要旨參照）；且在同一犯罪
    事實與情節，如別無其他加重或減輕之原因，下級審量定之
    刑，亦無過重或失輕之不當情形，則上級審法院對下級審法
    院之職權行使，原則上應予尊重（最高法院85年度臺上字第
    2446號判決意旨參照）。本件被告上訴理由所指，顯係置原
    判決已明白論斷之事項於不顧再行爭執，片面主觀以推測或
    擬制之方法，對原判決所調查認定之事實再為質疑，尚乏所
    據，自不足採。是以本件被告上訴除亦否認犯罪外，另認縱
    被告犯罪，原審量刑殊嫌過重等為由，指摘原判決不當，請
    求撤銷原審判決，均無理由，應予駁回。
四、本件被告經合法傳喚，無正當之理由不到庭，爰不待其陳述
    ，逕行判決。
據上論斷，應依刑事訴訟法第371條、第368條，判決如主文。
本案經檢察官乙○到庭執行職務。
中    華    民    國    98    年    11    月    30    日
            刑事第九庭    審判長法  官  江  德  千
                                法  官  莊  深  淵
                                法  官  許  旭  聖
以上正本證明與原本無異。
不得上訴。
                                書記官  紀  美  鈺
中    華    民    國    98    年    12    月    3     日
附錄本案論罪科刑法條全文：
中華民國刑法第339條（普通詐欺罪）：
意圖為自己或第三人不法之所有，以詐術使人將本人或第三人之
物交付者，處5年以下有期徒刑、拘役或科或併科1千元以下罰金
。
以前項方法得財產上不法之利益或使第三人得之者，亦同。
前二項之未遂犯罰之。


司法院資訊處製作；財團法人民間司法改革基金會備份。
